臺灣臺北地方法院民事裁定
111年度抗字第170號
抗  告  人  展雲事業股份有限公司

法定代理人  鍾克信  

相  對  人  劉黠與  
上列當事人間聲請本票裁定事件，本院裁定如下：
    主  文
抗告駁回。
抗告程序費用新臺幣壹仟元由抗告人負擔。
    理  由
一、按執票人向本票發票人行使追索權時，得聲請法院裁定後強
    制執行，票據法第123條定有明文。本票執票人依上開法條
    之規定，聲請法院裁定許可對發票人強制執行，係屬非訟事
    件程序，法院僅就形式上審查是否准許強制執行，此項裁定
    並無確定實體上法律關係存否之效力，如發票人就票據債務
    之存否有爭執時，應由發票人提起確認之訴，以資解決（最
    高法院56年台抗字第714號、57年台抗字第76號裁定意旨參
    照）。又依票據法第124條準用第95條規定，本票上雖有免
    除作成拒絕證書之記載，執票人仍應於所定期限內為付款之
    提示；但對於執票人主張未為提示者，應負舉證之責。申言
    之，本票既載明免除作成拒絕證書，則執票人聲請裁定准予
    強制執行時，自毋庸提出已為付款提示之證據，發票人如主
    張執票人未為提示，依票據法第124條準用同法第95條但書
    之規定，應由其負舉證之責（最高法院84年度台抗字第22號
    裁定意旨參照）。
二、本件相對人於原審聲請意旨略以：伊執有抗告人於民國110
    年7月30日簽發票面金額為新臺幣4萬5,000元之本票乙紙（
    下稱系爭本票），付款地、利息未載，到期日為110年11月3
    0日，免除作成拒絕證書。詎於到期後經提示未獲付款，為
    此提出系爭本票，聲請裁定就前開票面金額准予強制執行等
    語。
三、抗告意旨略以：伊從未簽發系爭本票，更未曾接獲相對人為
    付款之提示，相對人不可行使追索權等語。
四、經查，相對人主張其持有相對人簽發並免除作成拒絕證書之
    系爭本票，詎於到期後經提示未獲付款，爰依票據法第123
    條規定聲請准予強制執行等情，業據其提出與所述相符之系
    爭本票為據（見原審卷第9頁），而原審就系爭本票為形式
    上之審查，認其已具備本票各項記載事項，合於票據法第12
    0條規定，屬於有效之本票，乃准予強制執行，經核並無違
    誤。抗告人雖主張其從未簽發系爭本票等語，惟此屬實體事
    項之爭執，依首揭說明，應由抗告人另行提起確認訴訟以資
    解決，尚非本院依非訟事件程序所得審究，以免混淆非訟形
    式審查與實體權利得否行使認定之分際。抗告人復稱其未曾
    接獲相對人為付款之提示等語，然而系爭本票既已載有「本
    票免除作成拒絕證書」字樣，則相對人於聲請本票強制執行
    裁定時，僅以主張於到期日後經提示不獲付款即足，毋庸提
    出已為付款提示之證據，依首揭說明，此時應由抗告人就相
    對人未為提示負舉證之責，然抗告人僅係單純否認，而未舉
    出相關證據為具體說明，是其此部分之主張，自難為採。從
    而，原審依審核結果，裁定准予強制執行，並無不當。抗告
    人以前開事由提起抗告，指摘原裁定不當，求予廢棄，為無
    理由，應予駁回。
五、據上論結，本件抗告為無理由，爰依非訟事件法第46條、第
    21條第2項、第24條第1項，民事訴訟法第495條之1第1項、
    第449條第1項、第95條、第78條，裁定如主文。
中　　華　　民　　國　　111 　年　　2 　　月　　25　　日
                  民事第二庭  審判長法  官　林鈺琅
                                    法　官　蔡英雌
                                    法　官　郭子彰
以上正本係照原本作成。　　　　　　　　　　　　　　　　　
本裁定不得再抗告。　　　　　　　　　　　　　　　　
中　　華　　民　　國　　111 　年　　2 　　月　　25　　日
　　　　　　　　　　　　　　　　　　書記官  李真萍